【裁判字號】    95,訴,1123
【裁判日期】    970227
【裁判案由】    毒品危害防制條例
【裁判全文】
臺灣士林地方法院刑事判決              95年度訴字第1123號
公  訴  人  臺灣士林地方法院檢察署檢察官
被      告  乙○○
上列被告因毒品危害防制條例案件，經檢察官提起公訴（95年度
毒偵字第1729號、第1757號），被告於準備程序為有罪之陳述，
經本院合議庭裁定由受命法官獨任進行簡式審判程序，並判決如
下：
    主  文
乙○○施用第一級毒品，處有期徒刑柒月，減為有期徒刑參月又
拾伍日，如易科罰金，以新臺幣壹仟元折算壹日。扣案第一級毒
品海洛因貳包合計淨重零點陸柒公克，沒收銷燬之；又施用第二
級毒品，處有期徒刑肆月，如易科罰金，以新臺幣壹仟元折算壹
日，減為有期徒刑貳月，如易科罰金，以新臺幣壹仟元折算壹日
。應執行有期徒刑伍月，如易科罰金，以新臺幣壹仟元折算壹日
。扣案第一級毒品海洛因貳包合計淨重零陸柒公克，沒收銷燬之
。
    事  實
一、乙○○前於民國93年間，因施用第一級、第二級毒品案件，
    經本院以93年度毒聲字第373 號裁定送觀察、勒戒後，認有
    繼續施用毒品之傾向，復經本院以93年度毒聲字第544 號裁
    定令入戒治處所施以強制戒治，其期間已屆滿6 個月以上，
    經戒治所評定戒治處遇成效為合格而無繼續戒治之必要，於
    94年8 月17日停止戒治釋放出所，並經臺灣士林地方法院檢
    察署檢察官於94年9 月15日以94年度戒毒偵字第67號不起訴
    處分確定。詎其猶不思悛悔，復基於施用第一級毒品海洛因
    之犯意，於95年8 月28日下午8 時許，在臺北市○○區○○
    路7 段220 巷17號4 樓居處內，以將第一級毒品海洛因摻入
    水中用針筒施打之方式，施用第一級毒品海洛因1 次；另基
    於施用第二級毒品安非他命之犯意，於95年8 月27日某時，
    在上開居處，以將第二級毒品安非他命置於玻璃球吸食器內
    點火燒烤產生煙霧吸食之方式，施用第二級毒品安非他命1
    次。嗣於95年8 月30日下午5 時10分許，為警持搜索票在上
    址居處查獲，並扣得第一級毒品海洛因2 小包（合計淨重0.
    67公克）、注射針筒13支、玻璃球吸食器3 組、塑膠條3條
    、電子磅秤1 個。
二、案經臺北市政府警察局南港分局報告臺灣士林地方法院檢察
    署檢察官偵查起訴。
    理  由
一、本件被告所犯非死刑、無期徒刑或最輕本刑有期徒刑3 年以
    上之罪，亦非高等法院管轄第一審案件，且於準備程序進行
    中，被告先就被訴事實為有罪之陳述，經告知被告簡式審判
    程序之旨，並聽取檢察官、被告之意見後，本院合議庭裁定
    由受命法官進行簡式審判程序，是本件之證據調查，依刑事
    訴訟法第273 條之2 規定，不受同法第159 條第1 項、第16
    1 條之2 、第161 條之3 、第163 條之1 及第164 條至第17
    0 條規定之限制，合先敘明。
二、上揭犯罪事實，業經被告乙○○迭於偵查及本院審理時均坦
    承不諱（見96年度毒偵字第1729號卷第13至第14頁、第104
    頁至第105 頁、本院卷第41頁、第84頁、第90頁至第94頁、
    第112 頁至第113 頁），而被告於95年8 月30日經警查獲時
    所採集尿液，經送臺灣尖端先進生技醫藥股份有限公司以氣
    相層析質譜儀分析法鑑驗結果，呈鴉片類及安非他命陽性反
    應，此有該公司95年9 月13日濫用藥物檢驗報告1 紙附卷可
    稽（見96年度毒偵字第1729號卷第118 頁），並有第一級毒
    品海洛因2 包（合計淨重0.67公克）扣案可資佐證，而前開
    第一級毒品海洛因2 包，經送法務部調查局以氣相層析質譜
    儀分析法檢驗，均檢出第一級毒品海洛因成分，亦有法務部
    調查局95年10月22日調科壹字第09523027610 號鑑定書1 紙
    存卷可參（見本院卷第21頁），是被告自白分別施用第一級
    毒品海洛因及第二級毒品安非他命，應認與事實相符，而可
    採信，本件事證明確，被告施用第一級毒品海洛因及第二級
    毒品安非他命之犯行，洵堪認定。又被告有事實欄一所示施
    用毒品經送觀察、勒戒之紀錄，有臺灣士林地方法院檢察署
    94年度戒毒偵字第67號不起訴處分書（見96年度毒偵字第17
    29號卷第124 頁至第125 頁）及臺灣高等法院被告前案紀錄
    表在卷可憑（見本院卷第5 頁至第8 頁），是被告於前次觀
    察勒戒執行完畢釋放後5 年內，再犯本件施用第一級及第二
    級毒品之罪，堪以認定，應依法論科。
三、核被告乙○○所為，係犯毒品危害防制條例第10條第1 項之
    施用第一級毒品罪及同條例第10條第2 項之施用第二級毒品
    罪。其施用第一級毒品海洛因前後持有第一級毒品海洛因之
    低度行為，及施用第二級毒品甲基安非他命前持有第二級毒
    品甲基安非他命之低度行為，應分別為施用之高度行為所吸
    收，均不另論罪。又被告所犯前開施用第一級毒品及施用第
    二級毒品2 罪間，犯意各別，罪名互殊，應予分論併罰。爰
    審酌被告素行非佳，前因施用毒品案件，經法院裁定送觀察
    、勒戒後，竟仍無法戒除毒癮，復又再施用毒品，惟念其施
    用毒品乃戕害個人身心健康，尚未危及他人，其犯罪之動機
    、目的、手段、施用時間、施用次數及其智識程度、犯後於
    本院審理時供認犯行，態度尚稱良好等一切情狀，就所犯上
    開2 罪，分別量處如主文所示之刑，並依刑法第51條第5 款
    定其應執行之刑。因被告犯罪時間均在96年4 月24日以前，
    亦無其他不合中華民國96年罪犯減刑所定不得減刑之情形，
    爰依中華民國96年罪犯減刑條例第2 條第1 項第3 款、第7
    條規定，均減其宣告刑2 分之1 ，即減為有期徒刑3 月又15
    日、2 月，並依法定其應執行有期徒刑5 月及諭知易科罰金
    之折算標準，以示懲儆。
四、扣案之第一級毒品海洛因2 包（合計淨重0.67公克），係違
    禁物，不問屬於犯人與否，均應依毒品危害防制條例第18條
    第1 項前段宣告沒收銷燬。至於扣案之注射針筒13支、玻璃
    球吸食器3 組、塑膠條3 條、電子磅秤1 個等物，均非被告
    所有，業據其供明在卷，亦非屬違禁物，均不另為沒收之宣
    告。
五、臺灣士林地方法院檢察署95年11月20日甲○信95毒偵1347字
    第10548 號函送併案意旨略以：被告乙○○自95年6 月間起
    至95年7 月6 日上午10時止，在臺北縣汐止市○○○ 路251
    巷13號6 樓住處，以針筒注射之方式施用第一級毒品海洛因
    ，另於95年7 月6 日為警採尿回溯4 日內某時，在某地點，
    施用第二級毒品安非他命，嗣於95年7 月6 日晚上6 時30分
    許，為警在臺北縣汐止市○○路150 巷4 之1 號8 樓807 室
    查獲，並扣得第一級毒品海洛因2 小包（合計毛重0.75公克
    ）；臺灣士林地方法院檢察署95年12月19日甲○紀95毒偵21
    20字第11518 號函送併案意旨略以：被告乙○○基於施用第
    一級毒品海洛因、第二級毒品安非他命之犯意，於95年10月
    31日傍晚，在臺北縣汐止市○○○路251 巷13號6 樓住處，
    施用第一級毒品海洛因；於95年11月1日 凌晨3 時45分許為
    警採尿前回溯4 日之某時，於不詳地點，施用第二級毒品安
    非他命。嗣為警於95年11月1 日凌晨0 時50分許，在臺北市
    南港區○○街○ 段290 巷43號空屋查獲，經警採集尿液送驗
    呈嗎啡、安非他命、甲基安非他命類陽性反應，始查悉上情
    ；臺灣士林地方法院檢察署96年3 月20日甲○信96毒偵56 8
    字第2996號函送併案意旨略以：被告乙○○復分別基於施用
    第一級毒品、第二級毒品之犯意，於96年1 月20日上午11時
    為警採尿前120 小時內某時、96小時內某時，在不詳地點，
    以針筒注射方式施用第一級毒品海洛因，以吸食器加熱吸食
    其產生之煙霧方式施用第二級毒品安非他命，嗣於96年1 月
    20日為警通知到臺北市政府警察局南港分局應詢時，同意採
    尿送驗查獲；臺灣士林地方法院檢察署96年9 月3 日甲○清
    泰96毒偵1357字第10803 號函送併案意旨略以：被告乙○○
    復基於施用第1 級毒品毒品之犯意，於96年3 月7 日凌晨某
    時許，在臺北縣汐止市○○○路251 巷13號6 樓住處，以將
    海洛因摻水稀釋置入針筒注射之方式施用第1 級毒品海洛因
    ，另於96年3 月9 日下午2 時3 分為警採尿往前回溯96小時
    內某日時許，在不詳處所，以不詳方式施用第2 級毒品安非
    他命，嗣於96年3 月9 日凌晨0 時30分被告另涉竊盜案件為
    警查獲，經其同意採集尿液送驗呈安非他命類及鴉片類陽性
    反應，始悉上情。上開4 案。均認被告涉有毒品危害防制條
    例第10條第1 項、第2 項之罪，並與前揭論罪科刑部分有包
    括一罪之集合犯關係云云。然查：
    １按「刑事法若干犯罪行為態樣，本質上原具有反覆、延續
      實行之特徵，立法時既予特別歸類，定為犯罪構成要件之
      行為要素，則行為人基於概括之犯意，在密切接近之一定
      時、地持續實行之複次行為，倘依社會通念，於客觀上認
      為符合一個反覆、延續性之行為觀念者，於刑法評價上，
      即應僅成立一罪。學理上所稱『集合犯』之職業性、營業
      性或收集性等具有重複特質之犯罪均屬之，例如經營、從
      事業務、收集、販賣、製造、散佈等行為概念者是。」，
      最高法院95年臺上字第1079號判決意旨可資參照。是以刑
      事實務上所謂集合犯，係在立法上本即預定有複數之同種
      行為反覆實施之性質，本件被告所犯毒品危害防制條例第
      10條第1 項、第2 項之施用第一級、第二級毒品罪，其構
      成要件，在立法上並無預定其有複數之同種行為反覆實施
      之性質，已與一般學理上及審判實務上所定義、習用之「
      集合犯」概念不相符合。
    ２次按「查施用毒品罪，在修正刑法於95年7 月1 日施行前
      ，無論實務與理論，一向認為施用完畢，其犯罪即屬成立
      ，基於概括犯意，多次施用同級毒品，認係成立連續犯，
      從無依接續犯或常習犯、集合犯所謂包括一罪論處之例，
      則95年7 月1 日起刑法連續犯規定刪除後，多次施用同級
      毒品，自應併合處罰。」，最高法院亦著有96年臺上字第
      1195號判決可資參照，是刑法修正施行後多次施用毒品之
      犯行，採一罪一罰，始符合立法本旨。縱認其係基於概括
      之犯意，多次施用同級毒品，但因新法已刪除連續犯之規
      定，且以往實務與理論上，從無依接續犯或常習犯、集合
      犯所謂包括一罪論處之例，則本件被告於刑法修正施行後
      之施用毒品犯行，自應併合處罰，而無成立集合犯之可能
      。
    ３綜上所述，上開檢察官併案意旨所指被告之施用第一級、
      第二級毒品犯行，其與本案間，均無成立集合犯之可能，
      本院無從併予審究，此部分應退回由檢察官另行依法辦理
      ，附此敘明。
據上論斷，應依刑事訴訟法第273 條之1 第1 項、第299 條第1
項前段，毒品危害防制條例第10條第1 項、第2 項、第18條第1
項前段，刑法第11條、第41條第1 項、第2 項、第51條第5 款，
刑法施行法第1 條之1 ，中華民國96年罪犯減刑條例第2 條第1
項第3 款、第7 條、第9 條，判決如主文。
本案經檢察官吳維雅到庭執行職務。
中    華    民    國    97    年    2     月    27    日
                  刑事第四庭法  官  高雅敏
以上正本證明與原本無異。
如不服本判決，應於收受送達後10日內向本院提出上訴書狀，其
未敘述上訴之理由者並得於提起上訴後20日內向本院補提理由書
。
                            書記官  田瑾俐
中    華    民    國    97    年    2     月    27    日
附錄本案論罪科刑法條
毒品危害防制條例第10條
施用第一級毒品者，處 6 月以上 5 年以下有期徒刑。
施用第二級毒品者，處 3 年以下有期徒刑。


司法院資訊處製作；財團法人民間司法改革基金會備份。
